臺灣苗栗地方法院民事判決　　　　　　 93年度苗簡字第309號
原　　　告　乙○○
訴訟代理人　丙○○
被　　　告　丁○○
　　　　　　　　　　　　號
訴訟代理人　林進塗律師
上列當事人間請求給付票款事件，本院於民國94年3 月1 日言詞
辯論終結，判決如下：
    主  文
被告應給付原告新臺幣柒拾參萬元，及自如附表所示之各票載提
示日起至清償日止，按年息百分之六計算之利息。
訴訟費用由被告負擔。
本判決得執行。
    事實及理由
一、事實摘要：
    （一）原告主張：原告執有被告所簽發如附表所示之支票5
          紙（以下簡稱：系爭支票），詎原告分別於附表所載
          提示日向付款人為付款之提示時，竟均遭以存款不足
          為理由而退票，未獲付款，迭經追索亦均無效，為此
          乃依票據法律關係，請求被告給付如主文第1 項所示
          之金額及法定遲延利息等情，並聲明如主文第1 項所
          示。
    （二）被告則以：系爭支票係其妻即訴外人甲○○，於民國
          92年2 月間離職原告所開設瑋德有限公司之會計後，
          擅自以原告之印章向如附表所示之付款人盜領支票並
          簽發對外調借花用，原告均不知情，迨至92年10月27
          日下午5 時許付款人銀行人員打電話告知被告支票退
          票事宜，被告始進一步向銀行查知訴外人甲○○向該
          銀行盜領支票使用，並經被告向苗栗縣頭份鎮斗煥坪
          派出所提出侵占罪嫌之告訴，經苗栗地方法院檢察署
          檢察官偵訊後認訴外人甲○○已構成偽造有價證券罪
          嫌，而以九十二年度偵字第四八三四號提起公訴並移
          付鈞院刑事庭以九十三年度訴字第一九八號審理中。
          依票據法第十四條規定，訴外人甲○○在簽發盜領被
          告之支票時，為原告所明知，並非由被告親自簽發交
          付，且訴外人甲○○簽發交付與原告之支票己不能兌
          現，原告仍繼續貸借款項與訴外人甲○○，自應負惡
          意及重大過失取得系爭支票之責任等語置辯，並聲明
          駁回原告之訴。
二、得心證之理由：
   （一）原告主張其執有發票人為被告名義之如附表所示支票5
         紙，然經提示均不獲付款之事實，業據提出與所述相
         符之支票及退票理由單各5 紙為證，且為被告所不爭
         執且被告對其發票人印文之真正亦不否認，堪認原告
         此部分之主張為真實。
   （二）至被告辯稱：本件系爭票據行為均係訴外人甲○○所
         為，被告並不知情亦未授權，應不須負票據責任云云
         。惟按，由自己之行為表示以代理權授與他人，或知
         他人表示為其代理人而不為反對之表示者，對於第三
         人應負授權人之責任，但第三人明知其無代理權或可
         得而知者，不在此限，民法169 條定有明文。經查被
         告與訴外人甲○○二人原係夫妻關係，原共同經營松
         得企業社，由被告負責對外接洽客戶等業務，而訴外
         人甲○○則負責公司財務及會計業務。嗣松得企業社
         改名為瑋德工程公司繼續營業，其妻甲○○為掛名負
         責人，被告為實際負責人，此為被告所自承，並經本
         院依職權調閱本院刑事庭93年度訴字第 198號甲○○
         偽造有價證券全卷核明屬實，且被告於上揭刑案之苗
         栗縣警察局頭份分局刑事組92年11月4 日之調查筆錄
         亦答稱：「（警訊問：你為何將你所有之新竹國際商
         銀印鑑存摺交予你太太甲○○？）因為當時我經營松
         得企業社，我是負責人，我太太是會計，所以我將新
         竹國際商銀之存摺印鑑交予我太太保管；（警訊問：
         你經營松得企業社時，所有支出及支票開立是否均由
         你太太負責處理？有無經過你本人允許？）是的。我
         完全授權我太太甲○○處理。並沒有經過我本人。（
         警訊問：瑋德公司成立半年後改為公司票，你是否向
         你太太取回你個人所有之新竹國際商銀存摺及印鑑？
         ）沒有。」等語（見本院刑事庭93年度訴字第198 號
         92 年11 月4 日之警訊筆錄第4 、5 頁），則依上所
         述，被告既將其印章交由訴外人甲○○使用，且被告
         甲○○係負責管理二人共同經營公司之財務業務，而
         被告明知其妻使用其印章簽發票據，亦未為反對之意
         思表示，則其所為在表面上已足令第三人相信其妻即
         訴外人甲○○為有代理權之人。因之訴外人甲○○縱
         未經被告同意而在如附表所示系爭5 紙支票以其名義
         簽發票據，惟徵諸上揭規定，被告仍應負授權人之責
         任。從而原告主張被告應負發票人責任，即非無據。
   （三）次按在票據上簽名者，依票上所載文義負責。而發票
         人應照支票文義擔保支票之支付。又執票人向支票債
         務人行使追索權時，得請求自為付款提示日起之利息
         ，如無約定利率者，依年利率6 釐計算，票據法第 5
         條第1 項、第126 條、第133 條分別定有明文。本件
         被告為發票人，自應擔保支票之支付，從而原告本於
         票據債權之法律關係，訴請被告清償如主文第 1項之
         金額及法定遲延利息，揆諸上揭法條規定，核屬正當
         ，應予准許。
三、本件係命清償票據上債務之判決，依民事訴訟法第389 條第
    1 項第3 款之規定，自應依職權宣告假執行。
四、據上論結，本件原告之訴為有理由，依民事訴訟法第436 條
    第2 項、第78條、第389 條第1 項第3 款，判決如主文。
中　　華　　民　　國　　94　　年　　3 　　月　　15　　日
                  民事庭法　官
以上正本係照原本作成。
如對本判決上訴，須於判決送達後20日內向本院提出上訴狀。
中　　華　　民　　國　　94　　年　　3 　　月　　15　　日
                        書記官　劉碧雯
附表：
┌───────────────────────────────────────────┐
│支票附表                                        　　　　　　　  93年度苗簡字第309號   │
├──┬───┬────────┬──────┬─────┬──────┬───────┤
│編號│發票人│  付   款 　人  │ 發　票  日 │ 票面金額 │　支票號碼  │  提　示　日  │
│    │　　　│　　　　　　　　│　　　　　　│ (新臺幣) │　 　　　　 │              │
├──┼───┼────────┼──────┼─────┼──────┼───────┤
│ 1  │丁○○│新竹國際商業銀行│92年11月2日 │ 150,000元│ AA0000000  │ 92年11月3日  │
│　  │      │頭份分行      　│　　　　　　│　　　　  │　　　　　　│              │
├──┼───┼────────┼──────┼─────┼──────┼───────┤
│ 2  │丁○○│新竹國際商業銀行│92年10月30日│ 150,000元│ AA0000000  │ 92年10月30日 │
│　  │      │頭份分行      　│　　　　　　│　　　　  │　　　　　　│              │
├──┼───┼────────┼──────┼─────┼──────┼───────┤
│ 3  │丁○○│新竹國際商業銀行│92年11月11日│ 130,000元│ AA0000000  │ 92年11月11日 │
│　  │      │頭份分行      　│　　　　　　│　　　　  │　　　　　　│              │
├──┼───┼────────┼──────┼─────┼──────┼───────┤
│ 4  │丁○○│新竹國際商業銀行│92年11月27日│ 150,000元│ AA0000000  │ 92年11月27日 │
│　  │      │頭份分行      　│　　　　　　│　　　　  │　　　　　　│              │
├──┼───┼────────┼──────┼─────┼──────┼───────┤
│ 5  │丁○○│新竹國際商業銀行│92年11月26日│ 150,000元│ AA0000000  │ 92年11月26日 │
│　  │      │頭份分行      　│　　　　　　│　　　　  │　　　　　　│              │
├──┴───┴────────┴──────┴─────┴──────┴───────┤
│共計：新臺幣730,000元。                                                               │
└───────────────────────────────────────────┘
